臺灣新竹地方法院刑事裁定
110年度聲字第669號
聲  請  人  竹陞科技股份有限公司

法定代理人  方泰又
告訴代理人  郭維翰律師
            蔡心雅律師
相  對  人  陳治豪（原名陳宥銓）



            周信亨律師
上列聲請人因本院109年度智訴字第8號違反營業秘密法刑事案件
，聲請對相對人核發秘密保持命令，本院裁定如下：
    主  文
聲請駁回。
    理  由
一、聲請意旨略以：臺灣新竹地方檢察署檢察官108年度偵字第9
    097號起訴書證據清單編號14之證據，即前經相對人陳治豪
    於竹陞科技股份有限公司（下稱竹陞公司）伺服器私自下載
    之「Hardware○○○○-0000000000.xlsx」、「（已○○）Hardwa
    re○○○○-0000000000.pdf」等2電子檔案（下稱本件營業秘密
    ，實際檔案名稱詳卷）之卷內列印資料及原始檔案，暨扣案
    相對人陳治豪所有隨身硬碟內所有檔案，均為竹陞公司之營
    業秘密，爰依智慧財產案件審理法第11條第1項第2款規定聲
    請對相對人陳治豪、周信亨律師核發秘密保持命令等語。
二、智慧財產案件審理法第11條第1項、第2項分別規定如下：
　　「當事人或第三人就其持有之營業秘密，經釋明符合下列情
    形者，法院得依該當事人或第三人之聲請，對他造當事人、
    代理人、輔佐人或其他訴訟關係人發秘密保持命令：一、當
    事人書狀之內容，記載當事人或第三人之營業秘密，或已調
    查或應調查之證據，涉及當事人或第三人之營業秘密。二、
    為避免因前款之營業秘密經開示，或供該訴訟進行以外之目
    的使用，有妨害該當事人或第三人基於該營業秘密之事業活
    動之虞，致有限制其開示或使用之必要。」（第1項）
　　「前項規定，於他造當事人、代理人、輔佐人或其他訴訟關
    係人，在聲請前已依前項第一款規定之書狀閱覽或證據調查
    以外方法，取得或持有該營業秘密時，不適用之。」（第2
    項，下稱系爭規定）。
　　依前揭規定，縱屬應受保護的營業秘密，「他造當事人、代
    理人、輔佐人或其他訴訟關係人並未在聲請前已依書狀閱覽
    或證據調查以外之方法取得或持有」乙節，仍為法院核發秘
    密保持命令之前提要件。
三、經查，相對人陳治豪前經臺灣新竹地方檢察署檢察官以108
    年度偵字第9097號起訴書向本院提起公訴（下稱本案訴訟）
    ，其主要犯罪事實即為「陳治豪於民國108年2月間，在竹陞
    公司內以竹陞公司配發之編號FC129筆記型電腦，下載其無
    接觸權限之本件營業秘密，並部分將之複製至私人外接式隨
    身硬碟中」，而此等起訴事實，復經相對人陳治豪迭於偵查
    及本院訊問時均自承在卷（108偵9097號卷二第47-48頁、11
    0聲669號卷第52頁），並經檢察官提出法務部相關扣押紀錄
    、相對人陳治豪隨身硬碟之數位鑑定結果為其佐證（108他1
    429卷一第130、132頁、108偵9097號卷一第27-33頁），而
    聲請人則係於110年4月21日向本院提出本件聲請，故相對人
    陳治豪顯係於聲請前即已依法定之書狀閱覽或證據調查以外
    方法，取得並持有本件營業秘密甚明。故此部分聲請意旨自
    屬無理由。
四、聲請人雖認本案既經檢調機關執行搜索扣押，相對人陳治豪
    目前已不再持有本案營業秘密，並提出智慧財產法院105年
    度刑智抗字第16號裁定認為相對人陳治豪「並未全然否認其
    未自書狀閱覽或證據調查以外方法取得本件營業秘密」，而
    認本件仍合於前提要件之系爭規定。然而：
　㈠被告取得本件營業秘密既係以下載電子檔案之方式為之，而
    電子檔案具有可輕易複製之特性，相對人陳治豪事實上並已
    有將之複製於私人隨身硬碟內之情形，本不足僅憑檢調機關
    之蒐證即認相對人已不再持有本案營業秘密。
　㈡況且，違反秘密保持命令者，智慧財產案件審理法第35條乃
    定有刑事責任，故雖秘密保持命令有其保障營業秘密的既有
    功能，但相對而言，罪刑法定主義、刑法謙抑主義的精神亦
    不應有過多之退讓；易言之，智慧財產案件審理法第11條第
    1項既然已經為了充足保障營業秘密的面向，而將對營業秘
    密本身要件的證明程度降低至「釋明」程度，則就前提要件
    的系爭規定部分，基於罪刑法定主義、刑法謙抑主義的考量
    ，自應嚴格遵守法定要件，而不宜為過度擴張解釋。而系爭
    規定並無諸如「但經釋明相對人於聲請時已不再持有者，不
    在此限」的除外規定設計，且條文係將「取得」、「持有」
    並列，亦即只要符合其一即屬當之，故縱將「曾取得並持有
    但迄今已未持有」的狀況排除於「持有」定義之外，仍會因
    為合於「取得」要件而有系爭規定的適用，故本院認為，聲
    請意旨所指尚與法律明文規定有違。
　㈢固然，上開解釋方向可能導致秘密保持命令規定在刑事訴訟
    案件中形同具文的質疑，但考量系爭規定的立法目的在於鼓
    勵營業秘密持有人於訴訟中提出資料以協助法院為適正裁判
    ，本院認為，對刑事訴訟之被害人而言，系爭規定顯然仍有
    鼓勵其於訴訟中提出公訴事實所涉營業秘密「以外」的營業
    秘密以佐證公訴事實存在，故上開解釋方向自不致使秘密保
    持命令規定在刑事訴訟案件中無法發揮其功能。
　㈣至於智慧財產法院105年度刑智抗字第16號裁定意旨，乃係針
    對「原審以聲請意旨未盡智慧財產案件審理細則第20條第2
    項第3款之釋明義務而駁回聲請」情形所表示之見解，與本
    院認定本件依系爭規定已不能核發秘密保持命令的情形並不
    相同，自無從比附爰引，併此敘明。
五、聲請意旨另就「扣案相對人陳治豪所有隨身硬碟內所有檔案
    」亦聲請核發秘密保持命令部分（110年4月27日書狀第9頁
    、110年10月25日書狀第2頁），經查聲請意旨既稱亦不知其
    檔案內容為何，又其內除本件營業秘密以外的電磁紀錄，亦
    未經檢察官指出如何與本案訴訟部分相關，則該隨身硬碟於
    本案訴訟中固然足以作為證據，但顯然也僅有「經法務部調
    查局鑑定曾存有本件營業秘密的隨身硬碟確為陳治豪所有」
    的證物意義，而與其內其餘電磁紀錄為何並無關連，遑論逕
    認其內電磁紀錄亦有與竹陞公司相關的營業秘密。是此部分
    聲請意旨，亦屬無理由。
六、依智慧財產案件審理法第30條、第13條第4項，裁定如主文
    。
七、至聲請意旨另認有限制閱覽卷證必要部分，將由本院另依此
    部分裁定之後續抗告結果，再行依法處理。
中　　華　　民　　國　　110 　年　　12　　月　　27　　日
                  刑事第九庭  審判長法　官  黃沛文
                                    法  官  卓怡君
                                    法  官  李建慶
以上正本證明與原本無異。
如不服本裁定，應於裁定送達後5日內向本院提出抗告狀。
中　　華　　民　　國　　110 　年　　12　　月　　27　　日
                                    書記官  林欣緣